【裁判字號】    95,抗,307
【裁判日期】    951229
【裁判案由】    本票裁定
【裁判全文】
臺灣高雄地方法院民事裁定               95年度抗字第307號
抗  告  人  丙○○
            乙○○
相  對  人  財團法人中國基督教靈糧世界佈道會高雄靈糧堂
法定代理人  甲○○
上列抗告人因與相對人間本票裁定事件，對於中華民國95年11月
2 日本院95年度票字第30132 號裁定提起抗告，本院裁定如下：
    主  文
抗告駁回。
抗告程序費用壹仟元由抗告人連帶負擔。
    理  由
一、按執票人向本票發票人行使追索權時，得聲請法院裁定後強
    制執行，票據法第123 條定有明文。又本票執票人，依票據
    法第123 條規定，聲請法院裁定許可對發票人強制執行，係
    屬非訟事件，此項聲請之裁定，及抗告法院之裁定，僅依非
    訟事件程序，以審查強制執行許可與否，並無確定實體上法
    律關係存否之效力，如發票人就票據債務之存否有爭執時，
    應由發票人提起確認之訴，以資解決，最高法院亦著有民國
    57年台抗字第76號判例要旨可資參照。
二、抗告意旨略以：相對人所執有發票日為民國95年5 月10日、
    到期日為95年6 月15日、面額新臺幣（下同）18,000,000元
    之本票1 紙（下稱系爭本票），相對人明知抗告人之實際住
    所為「高雄市三民區○○○路119 號」，竟以惡意以「高雄
    市○○○路2 號7 樓之7 」為系爭本票裁定之送達處所，企
    圖致抗告人錯失答辯及防禦之機會，爰提起本件抗告，請求
    撤銷原裁定等語。
三、經查，相對人主張其執有抗告人所共同簽發，並免除作成拒
    絕證書之系爭本票，因屆期提示未獲付款，遂依票據法第12
    3 條聲請裁定許可強制執行等情，已據其提出本票1 紙為證
    。次查，本票裁定強制執行係屬非訟事件，法院僅得審查本
    票應記載事項等形式要件是否具備，至系爭本票之簽發有無
    遭偽造、票據債權是否存在等實體爭執，均非原審或抗告法
    院得予審查。是原審依系爭本票形式應記載事項審認結果，
    認符合票據法規定，因而裁定准許，於法自無不合。雖相對
    人以高雄市○○○路2 號7 樓之7 為系爭本票裁定之送達處
    所，而非抗告人之戶籍地址高雄市○○○路119 號，惟原審
    已再依抗告人之戶籍地址為送達，且認抗告人已於不變期間
    內提起抗告，是本件之抗告程序仍屬合法，而未影響抗告人
    之抗告權益，抗告人自不得執此置辯。至抗告意旨另稱將使
    答辯及防禦之機會錯失，應係指對本票債務存否之實體上權
    利為爭執之意，然縱認屬實，揆諸前揭判例意旨，亦非本件
    非訟事件程序所得審究，本院仍無審查之權限，而應由抗告
    人另行起訴，以資解決。從而，本件抗告為無理由，應予駁
    回。
四、據上論結，本件抗告為無理由，依非訟事件法第46條、第21
    條第2 項、第23條、第24條第1 項，民事訴訟法第495 條之
    1 第1 項、第449 條第1 項、第85條第2 項，裁定如主文。
中    華    民    國    95    年    12    月    29    日
                  民事第五庭審判長法  官  李昭彥
                                  法  官  陳銘珠
                                  法  官  柯彩燕
正本係照原本作成。
如不服本裁定應於送達後10日內向本院提出再抗告狀，並繳納再
抗告費新台幣1000元。再為抗告應以適用法規顯有錯誤為理由，
並經本院之許可，該許可以原裁定所涉及之法律見解具有原則上
重要性者為限，並委任律師為代理人。
抗告人之配偶、三親等內之血親、二親等內之姻親，或抗告人為
法人、中央或地方機關時，其所屬專任人員具有律師資格並經法
院認適當者，亦得為第三審代理人。
前項情形應於提起再抗告或委任時釋明之。
中    華    民    國    95    年    12    月    29    日
                                  書記官  王紀芸


司法院資訊處製作；財團法人民間司法改革基金會備份。
